臺灣板橋地方法院刑事判決　　　　　　　100年度訴字第948號
公　訴　人　臺灣板橋地方法院檢察署檢察官
被　　　告　熊天銘
選任辯護人　曾建豪律師
上列被告因違反毒品危害防制條例案件，經檢察官提起公訴（10
0 年度偵字第103 號），本院判決如下：
    主  文
熊天銘無罪。
    理  由
一、公訴意旨略以：被告熊天銘明知愷他命（Ketamine；俗稱K
    他命）係毒品危害防制條例第2 條第2 項第3 款所列管之第
    三級毒品，未經許可不得販賣，竟意圖營利，基於販賣第三
    級毒品之犯意，於民國99年5 月20日晚間某時，在臺北縣五
    股鄉（現改制為新北市五股區，下同）成泰路2 段183 號之
    「動力火車」夜店內，將含有愷他命成分之毒品2 包（毛重
    共計2 公克）以新臺幣（下同）800 元賣與案外人周育聖，
    因認被告涉犯毒品危害防制條例第4 條第3 項之販賣第三級
    毒品罪嫌。
二、按「犯罪事實應依證據認定之，無證據不得認定犯罪事實」
    、「不能證明被告犯罪或其行為不罰者應諭知無罪之判決」
    ，刑事訴訟法第154 條第2 項、第301 條第1 項分別定有明
    文。申言之，犯罪事實之認定應憑證據，如未能發現相當證
    據，或證據不足以證明，自不能以推測或擬制之方法，作為
    裁判基礎（最高法院40年臺上字第86號判例意旨參照）；且
    認定犯罪事實所憑之證據，雖不以直接證據為限，間接證據
    亦包括在內，然而無論直接證據或間接證據，其為訴訟上之
    證明，須於通常一般之人均不致有所懷疑，而得確信其為真
    實之程度者，始得據為有罪之認定，倘其證明尚未達到此一
    程度，而有合理之懷疑存在而無從使事實審法院得有罪之確
    信時，即應由法院為諭知被告無罪之判決（最高法院76年臺
    上字第4986號判例意旨參照）。再者，檢察官對於起訴之犯
    罪事實，仍應負提出證據及說服之實質舉證責任。倘其所提
    出之證據，不足為被告有罪之積極證明，或其指出證明之方
    法，無從說服法院以形成被告有罪之心證，基於無罪推定之
    原則，自應為被告無罪判決之諭知（最高法院92年臺上字第
    128 號判例意旨參照）。
三、公訴意旨認被告涉有前揭罪嫌，無非以證人周育聖之證述、
    被告之供述，為其論述之依據。訊據被告固承認其曾於臺北
    縣五股鄉○○路○ 段183 號之動力火車夜店內工作之事實，
    惟堅決否認其有何販賣第三級毒品愷他命之犯行，辯稱：伊
    於99年5 月初已從動力火車夜店離職，99年5 月20日時業不
    在動力火車夜店工作，且伊不認識周育聖，亦未曾將愷他命
    賣與周育聖等語。
四、經查：
（一）證人周育聖雖於100 年2 月14日偵訊時結證稱：伊曾於99
      年5 月20日晚間，在五股鄉○○路○ 段的動力火車夜店花
      800 元向被告購買愷他命，買的重量為2 公克。當時被告
      說1 公克為400 元，被告係從口袋中拿出一大包愷他命，
      再以夾鏈袋分裝成2 袋給伊，伊與被告為一手交錢一手交
      貨云云【見臺灣板橋地方法院檢察署100 年度偵字第103
      號卷（下稱第103 號偵字卷）第47、48頁】。然查：
      1.證人周育聖於本院審理時結證稱：伊向被告購買愷他命
        ，係協助與伊同在加油站工作之案外人劉進傑購買等語
        （見本院卷第41頁）。此與周育聖於99年9 月20日警詢
        中陳稱：99年6 、7 月間，因劉進傑要求伊幫忙取得愷
        他命，伊遂至臺北市○○○路的DV8 夜店幫劉進傑買愷
        他命等語（見上開第103 號偵字卷第21頁）。次於99年
        9 月23日警詢中陳稱：99年6 月8 日上午8 時許劉進傑
        前來伊位於臺北縣中和市（現改制為新北市中和區○○
        ○街住處公寓大門內，拿800 元給伊，伊就將1.5 公克
        之愷他命交給劉進傑。伊係因劉進傑之前託伊購買愷他
        命，又一直激伊無法取得，故伊設法為劉進傑取得愷他
        命等語（見上開第103 號偵字卷第25、26頁）。又於99
        年10月24日警詢中陳稱：伊很後悔幫劉進傑向被告買愷
        他命等語（見上開第103 號偵字卷第30頁）。上開周育
        聖所述，就其購買愷他命之動機，即受劉進傑請託一節
        ，大致相符，是周育聖係因受劉進傑之請託，而購買愷
        他命之事實，堪以認定。
      2.又案外人劉進傑曾於99年6 月8 日上午7 時57分11秒以
        門號為0000000000號之行動電話，撥打周育聖所使用之
        門號為0000000000號之行動電話，通話時間為84秒，通
        話內容即為周育聖與劉進傑討論愷他命之價格、數量及
        交付地點等情，有0000000000號行動電話於99年6 月8
        日之通聯紀錄、上開通話內容之通訊監察譯文附於臺灣
        板橋地方法院檢察署99年度偵字第31786 號卷（下稱第
        31786 號偵字卷）第39至44頁可稽，核與劉進傑陳稱：
        伊曾為了向周育聖購買愷他命，而於99年6 月8 日上午
        7 時49分許以0000000000號行動電話撥打周育聖之0000
        000000號行動電話與周育聖聯絡。同日上午伊就到周育
        聖家樓下，將800 元給周育聖，周育聖將2 公克愷他命
        交給伊等語（見上開第31786 號偵字卷第36、67、68頁
        ）相符，且周育聖亦承認其於99年6 月8 日上午8 時許
        將愷他命交付與劉進傑之事實（見上開第103 號偵字卷
        第25、26頁），是周育聖交付愷他命與劉進傑之日期，
        確係在99年6 月8 日無誤。
      3.證人劉進傑復於99年12月30日偵訊時結證稱：伊與周育
        聖是在加油站認識，99年6 月7 日周育聖請伊抽K 煙（
        按：摻有愷他命之香菸），當天伊有跟周育聖說伊想買
        毒品，周育聖說他沒有在賣，伊遂請託周育聖幫伊購買
        後，再拿給伊。99年6 月8 日伊就到周育聖家樓下，將
        800 元給周育聖，周育聖將2 公克愷他命交給伊等語（
        見上開第31786 號偵字卷第67、68頁），是堪認劉進傑
        係於99年6 月7 日向周育聖提出購買愷他命之請求。周
        育聖既因劉進傑之請託始有向他人購買愷他命之動機，
        業如前述，則周育聖於99年6 月7 日前當無可能為劉進
        傑而向他人購買愷他命一事，堪以認定。是依周育聖購
        買愷他命之動機而論，其前揭於100 年2 月14日偵訊時
        結證稱其係於99年5 月20日向被告購買愷他命云云，顯
        與現存事證不合，洵非可採。
（二）查證人周育聖迭於99年10月24日警詢、100 年2 月14日偵
      訊及100 年6 月14日本院審理時證稱，伊僅向被告購買1
      次愷他命云云（見上開第103 號偵字卷第29、47頁、本院
      卷第41頁背面）。是倘若周育聖曾向被告購買愷他命屬實
      ，則周育聖應就此唯一購買之時、地、價格等細節記憶清
      晰，無混淆之虞。又周育聖雖於100 年2 月14日偵訊時結
      證稱：伊僅曾向被告買過1 次第三級毒品愷他命，係於99
      年5 月20日晚間，在五股鄉○○路○ 段的動力火車夜店向
      被告購買，花了800 元，買的重量應該是2 公克，因當時
      被告說1 公克為400 元，被告係從口袋中拿出一大包愷他
      命，再以夾鏈袋分裝成2 袋給伊，伊與被告為一手交錢一
      手交貨云云（見上開第103 號偵字卷第47、48頁）。惟查
      ：
      1.證人周育聖於本院100 年6 月14日審理時結證稱：伊僅
        向被告買過1 次毒品，就是在99年6 月初於動力火車夜
        店以600 元買了2 包，數量共計2 公克云云（見本院卷
        第41、42頁）。被告先後於偵訊、本院審理時經具結後
        所為之證述，就其證稱其向被告購買愷他命之日期、價
        格等買賣重要事項所為之陳述矛盾甚鉅，是周育聖上開
        證述內容是否無訛，已非無疑。
      2.況周育聖前於99年9 月20日警詢中陳稱：99年6 、7 月
        間，因劉進傑要求伊幫忙取得愷他命，之後伊聽說臺北
        市○○○路的DV8 夜店內有人會用愷他命，伊遂至DV8
        夜店幫劉進傑買愷他命，當時伊係向某姓名不詳之男子
        買了2 小袋，其中1 袋含袋子包裝之重量為0.5 公克，
        另1 袋含袋子包裝之重量為1 公克，伊總共付了600 元
        云云（見上開第103 號偵字卷第21頁）。復於99年9 月
        23日警詢中改稱：伊係在99年6 月初時，在臺北市○○
        ○路的DV8 夜店或臺北縣五股鄉○○路○ 段的動力火車
        夜店，向綽號「小天」的人購買，當時伊跟小天說伊要
        買2 公克，小天就直接從口袋中拿給伊，並向伊收取現
        金600 元云云（見上開第103 號偵字卷第26、27頁）。
        再於99年10月24日警詢中改稱：經伊確認，警方所提供
        之被告相片，即是伊所稱販賣愷他命給伊之「小天」，
        伊僅向被告購買1 次愷他命，係於99年5 、6 月間，在
        五股鄉○○路○ 段的動力火車夜店以600 元的價格向被
        告購得愷他命2 包云云（見上開第103 號偵字卷第29頁
        ）。然其上開3 次於警詢中之陳述，非但無法確實指陳
        其向被告購買愷他命之日期，且所述購買愷他命之月份
        亦自99年6 、7 月間，變更為同年6 月初，復改稱係在
        同年5 、6 月間，所述差異均非細微。況購買之地點亦
        自臺北市○○○路的DV8 夜店，改稱為臺北縣五股鄉○
        ○路○ 段的動力火車夜店，陳述內容益見迥異；且於警
        詢中所稱之購買價格為600 元，亦與偵訊中證述之800
        元不同，證述之內容瑕疵甚鉅。是難僅憑周育聖上開相
        互矛盾之陳述，逕認被告有檢察官所指稱之本案犯嫌。
（三）證人周育聖雖稱：伊曾於99年5 月20日，或99年6 月初，
      ，在動力火車夜店向被告購買愷他命云云。然證人即被告
      於98、99年間之女友張茹茵證稱：被告曾於98年6 月至99
      年3 月間在DV8 夜店工作，於99年3 月至同年5 月初在動
      力火車夜店工作，都是在當DJ，伊亦與被告一起在上開夜
      店工作，伊與被告同時從動力火車夜店辭職，離開動力火
      車夜店之日期最晚不超過99年5 月10日等語（見本院卷第
      167 頁背面、第168 頁），雖堪認被告曾於DV8 夜店、動
      力火車夜店工作之事實，然周育聖所稱其向被告購入愷他
      命之時點，被告應已自上開夜店離職。又張茹茵復證稱：
      伊與被告自動力火車夜店離職後，3 個禮拜的時間都跟被
      告一起住在被告家中，三餐均有被告之家人照料，伊與被
      告並未出門。99年6 月以後，亦未工作，如有出門，亦是
      與被告的家人同行。伊與被告從動力火車夜店離職後，未
      與被告回到動力火車夜店等語（見本院卷第168 頁正背面
      ），是依上開張茹茵證述，亦難認被告自99年5 月20日至
      99年6 月初間曾涉足動力火車夜店。
（四）又犯毒品危害防制條例第4 條至第8 條、第10條或第11條
      之罪者，其所稱向某人購買之供述，須補強證據以擔保其
      供述之真實性。良以犯該條例第4 條至第8 條、第10條或
      第11條之罪者其供述之憑信性本不及於一般人，況其供出
      來源，因而破獲者，依同條例第17條第1 項規定得減輕其
      刑，其有為偵查機關誘導、或為邀輕典而為不實之陳述之
      可能，其供述之真實性自有合理之懷疑。是依最高法院一
      貫之見解，認上開犯該條例第4 條至第8 條、第10條或第
      11條之罪者關於其向某人購買毒品之供述，必須補強證據
      佐證，以擔保其供述之真實性，俾貫澈刑事訴訟無罪推定
      及嚴格證明之基本原則。而茲所謂補強證據，指其他有關
      證明購買毒品者之關於毒品交易之供述真實性之相關證據
      而言，必須與購買毒品者關於毒品交易之供述，具有相當
      程度之關連性，而足使一般人對購買毒品者關於毒品交易
      之供述，並無合理之懷疑存在，而得確信其為真實，始足
      當之。若毒品購買者之供述證據，本身已有重大瑕疵，依
      嚴格證明之法則，苟已無法憑為犯罪事實之認定時，自無
      再論補強證據之必要，其理甚明（最高法院94年度臺上字
      第2033號判決意旨參照）。至我國現行法制雖尚無類似「
      證人指證（認）程序法」，然依法務部及內政部警政署於
      90年5 月、8 月頒布之「法務部對於指認犯罪嫌疑人程序
      要點」、「人犯指認作業要點」及「警察機關實施指認犯
      罪嫌疑人程序要領」中之規定，於偵查過程中指認犯罪行
      為人，應採取選擇式之真人列隊指認，而非一對一、是非
      式的單一指認；其供選擇指認之數人在外形上不得有重大
      的差異；實施照片指認，不得以單一相片提供指認，並避
      免提供老舊照片指認；指認前應由指認人先陳述嫌疑人的
      特徵、不得對指認人進行誘導或暗示等程序，作為檢警偵
      查人員於指認犯罪行為人所應遵循之規範，以提高案發之
      初所為指認之正確度，並避免發生指認錯誤，造成錯判冤
      獄。是法院就偵查過程中所實施之第一次指認，於為事後
      審查時，對其指認程序如與上開要點（領）等規範不相符
      合者，因仍屬被告以外之人於審判外所為之陳述，從而除
      非有確切證據足認指認人於案發時所處之環境，已足資認
      定其確能對犯罪行為人觀察明白、認知犯罪行為人行為之
      內容，該事後依憑個人之知覺及記憶所為之指認客觀可信
      ，而非出於不當之暗示者，按之刑事訴訟法第159 條之1
      至第159 條之3 規定之旨趣，即難認已具備傳聞法則例外
      之可信性要件，而得作為證據（最高法院95年度臺上字第
      5707號判決意旨參照）。經查：
      1.證人周育聖前於99年9 月20日警詢中僅稱其係向某姓名
        不詳之男子買愷他命云云（見上開第103 號偵字卷第21
        頁）；於99年9 月23日始稱其購買愷他命之對象為綽號
        「小天」之男子，並稱：「（警：你是否有綽號「小天
        」的聯絡方式？）我只知道他常於這兩家夜店出現，其
        餘聯絡方式都不知道，電話也都不知道。（警：若經警
        方查出綽號「小天」之身分後，你是否願意指認並製作
        證人筆錄？）願意」（見上開第103 號偵字卷第27頁）
        。倘周育聖確向綽號「小天」之人購買愷他命，則其於
        第1 次警詢時當可正確陳述此綽號，是周育聖曾否向綽
        號「小天」之男子購買毒品，尚屬可議。
      2.再者，警察係於99年10月22日以國民身分證照片查詢平
        臺列印相片影像資料查詢結果，且該相片上載明被告姓
        名、身分證統一編號、生日等資料（見上開第103 號偵
        字卷第32頁），供周育聖於99年10月24日警詢時指認，
        周育聖方稱被告即為其購買愷他命之對象【警詢內容：
        （警：警方提供熊天銘，男、出生日期：78年9 月13日
        、身分證號：Ｚ000000000號，之相片供你指認，是否就
        是販賣予你第三級品愷他命2 包，重量：1.5 公克，之
        綽號叫「小天」之男子？）是的，我能確認無誤（見上
        開第103 號偵字卷第29頁）】。惟，證人周育聖迭於警
        詢、偵訊及本院審理中證稱，其於夜店看到被告在吸食
        愷他命，即上前向被告購買云云（見上開第103 號偵字
        卷第27、29、48頁、本院卷第41頁），且被告堅詞否認
        其先前認識周育聖，是周育聖於夜店內是否清楚記憶其
        購買對象之長相，已非無疑。況第1 次即99年10月24日
        警詢時供周育聖指認之「相片影像資料查詢結果」，其
        上僅有被告之相片，並記載被告姓名，且屬一對一、是
        非式之單一指認；並未同時擺放多人並除去姓名之相片
        供周育聖選擇辨認，依前揭最高法院判決意旨，自有瑕
        疵。故周育聖雖藉被告之國民身分證相片，指認係被告
        販賣愷他命，然尚難憑此一有瑕疵之指認程序，逕認被
        告曾販賣愷他命與周育聖之事實。
（五）被告雖於99年10月26日警詢中供稱：周育聖係擔任動力火
      車夜店之櫃檯安管，伊曾向周育聖買過愷他命，供賣給他
      人或自己施用等語（見上開第103 號偵字卷第5 、6 頁）
      。然周育聖證稱：其係在加油站工作，曾至動力火車夜店
      跳舞等語（見本院卷第40頁背面），是被告於99年10月26
      日所供稱擔任動力火車夜店安管者，顯非本案證人周育聖
      甚明。至被告於上開警詢中固稱其買愷他命係為賣給他人
      ，但究未供承任何販賣毒品與周育聖之犯罪事實，故被告
      上開警詢中之供述自難認係本案之自白。檢察官以被告於
      警詢中之供述，為認定起訴書犯罪事實欄所載之證據，尚
      嫌速斷。
五、綜上所述，本院難僅憑證人周育聖前揭顯有瑕疵之證述，即
    遽認被告有本案被訴之販賣第三級毒品犯行。被告究否確有
    前揭販賣第三級毒品愷他命，尚無足夠之證據予以證明，本
    院認為仍存有合理之懷疑，猶未達到確信其為真實之程度。
    此外，檢察官復未提出其他積極證據，本院亦查無其他足資
    證明本案被告販賣愷他命與周育聖之積極事證。揆諸首揭法
    律規定與說明，既無足夠證據確信公訴意旨之指述為真實，
    不能證明被告本案之犯罪，本院自應為被告無罪判決之諭知
    。
據上論斷，應依刑事訴訟法第301條第1 項，判決如主文。
本案經檢察官郭峻豪到庭執行職務。
中    華    民    國   100    年    11    月    30    日
        刑事第十五庭  審判長法  官  劉元斐
                            法  官  方鴻愷
                            法  官  毛彥程
以上正本證明與原本無異。
如不服本判決，應於判決送達後10日內敘明上訴理由，向本院提
出上訴狀 (應附繕本) ，上訴於臺灣高等法院。其未敘述上訴理
由者，應於上訴期間屆滿後20日內向本院補提理由書「切勿逕送
上級法院」。
                            書記官  翁淑婷
中    華    民    國   100    年    12    月    5     日